【裁判字號】    96,勞再易,2
【裁判日期】    970306
【裁判案由】    聲請再審
【裁判全文】
臺灣高雄地方法院民事判決             96年度勞再易字第2號
再審原告    甲○○
                        號3樓.
訴訟代理人  丙○○
                        號
再審被告    華宇企管顧問股份有限公司
法定代理人  乙○○
訴訟代理人  戊○○
            丁○○
上列當事人間請求給付薪資事件，再審原告對於中華民國95年3
月27日本院94年度勞簡上字第1 號確定判決提起再審之訴，判決
如下：
    主  文
再審之訴駁回。
再審訴訟費用由再審原告負擔。
    事  實 及 理  由
壹、程序方面
一、按再審之訴，應於30日之不變期間內提起。前項期間，自判
    決確定時起算，判決於送達前確定者，自送達時起算，其再
    審之理由發生或知悉在後者，均自知悉時起算，民事訴訟法
    第500 條第1 項、第2 項分別定有明文。查再審原告針對本
    院94年度勞簡上字第1 號確定判決依照民事訴訟法第496 條
    第1 項第13款提起再審，主張其係於民國96年6 月11日發現
    未經斟酌之證物或得使用該證物，並於96年6 月20日提起本
    件再審之訴，未逾30日之不變期間，合先敘明。
貳、實體方面：
一、再審原告起訴主張：伊自92年3 月10日起，任職於再審被告
    處，約定月薪新臺幣（下同）45,000元，詎再審被告未給付
    全額薪資，自92年3 月至11月止，尚欠薪資共97,433元。經
    伊與再審被告之副總經理戊○○協調後，誤信訴外人戊○○
    所言，在無意辭職的情形下於同年11月10日提出離職申請書
    ，以利訴外人戊○○說服再審被告給付不足薪資。詎再審被
    告竟以再審原告自行請辭，拒絕再審原告提供勞務且不給付
    薪資，再審原告至93年2 月9 日始找到新工作，故再審被告
    應給付自92年11月起至93年1 月止，按月45,000元計算之薪
    資，共計135,000 元，加計上開給付不足薪資，合計為232,
    433 元，惟再審原告起訴後經本院94年度勞簡上字第1 號判
    決駁回確定。該94年度勞簡上字第1 號確定判決竟認定「45
    ,000 元 係核定再審原告赴中國大陸任職之薪資」、「兩造
    係約定以上訴人前往大陸東莞分公司擔任主管而開始試用期
    間」等情，然再審原告於96年5 月29日因更名聲請換發新護
    照及申請出入境資料，並於同年6 月11日領取護照後，發現
    依照出入境資料再審原告於92至93年間並無出入境資料，顯
    見再審原告並無前往大陸東莞任職之事實，況且再審原告究
    竟有無出國，本甚容易查證，因此前揭確定判決關於此部分
    再審原告有前往大陸東莞之認定顯有錯誤。為此，爰依民事
    訴訟法第496 條第1 項第13款規定，提起本件再審訴訟，並
    聲明求為判決：(一)本院94年度勞簡上字第1 號廢棄；(二)再審
    被告應給付再審原告232,400 元，及自93年2 月9 日起至清
    償日止，按週年利率10％計算之利息。
二、按有下列各款情形之一者，得以再審之訴對於確定終局判決
    聲明不服。但當事人已依上訴主張其事由或知其事由而不為
    主張者，不在此限：一三當事人發現未經斟酌之證物或得使
    用該證物者。但以如經斟酌可受較有利益之裁判者為限，民
    事訴訟法第496 條第1 項第13款定有明文。又按「民事訴訟
    法第四百九十二條第一項第十一款所謂當事人發見未經斟酌
    之證物，係指前訴訟程序事實審之言詞辯論終結前已存在之
    證物，因當事人不知有此，致未經斟酌，現始知之者而言。
    若在前訴訟程序事實審言詞辯論終結前，尚未存在之證物，
    本無所謂發見，自不得以之為再審理由」；「民事訴訟法第
    四百九十六條第一項第十三款所謂發見未經斟酌之證物，指
    在事實審言詞辯論終結前已經存在之證物，當事人不知有此
    ，致未斟酌，現始知之者，或知有該證物之存在，而當時未
    能提出，致不得使用者而言。否則，即無所謂發見。其知有
    該證物得使用而不使用者，亦在不得據以提起再審之訴之列
    」，最高法院29年上字第1005號判例、80年度台上字第2648
    號裁判分別著有意旨可資參照。
三、本件再審原告雖主張其於96年5 月29日因更名聲請換發新護
    照及申請出入境資料，並於同年6 月11日領取護照後，發現
    依照出入境資料再審原告於92至93年間並無出入境資料，因
    而以該內政部入出國及移民署96年5 月29日之入出國日期證
    明書為未經斟酌之證物提起再審之訴云云。惟依前揭判例及
    判決意旨，所謂未經斟酌之證物係指在言詞辯論終結前已經
    存在之證物，當事人不知有此，致未斟酌，現始知之者，或
    知有該證物之存在，而當時未能提出，致不得使用者而言，
    否則，即無所謂發見。前揭確定判決之宣判日為95年3 月27
    日，足見該入出國日期證明書為原審言詞辯論終結前所不存
    在之證據而非屬民事訴訟法第496 條第1 項第13款所指之未
    經斟酌之證物，至於原審言詞辯論終結前可否針對再審原告
    有無出入境為調查，要與民事訴訟法第496 條第1 項第13款
    之再審事由是否成立無涉。此外，本院94年度勞簡上字第1
    號確定判決認定「45,000元係核定再審原告赴中國大陸任職
    之薪資」、「兩造係約定以上訴人前往大陸東莞分公司擔任
    主管而開始試用期間」等情，乃針對再審原告與再審被告勞
    資雙方約定內容之真意為認定，亦與再審原告有無前往中國
    東莞此一事實無關，縱使斟酌該入出國日期證明書後而認定
    再審原告並無前往中國東莞，亦難認再審原告即可獲得較有
    利之裁判，附予敘明。
四、綜上所述，本件依再審原告主張，亦無所謂「發現」未經斟
    酌證物或得使用該證物之情形可言，本件再審之訴顯無理由
    ，爰不經言詞辯論逕以判決駁回之。
五、據上論結，本件再審之訴為無理由，並依民事訴訟法第502
    條第2項、第78條判決如主文。
中    華    民    國    97    年    3     月    6     日
                    勞工法庭     審判長法  官  黃國川
                                       法  官  張茹棻
                                       法  官  黃宣撫
以上證明與原本無異。
本件不得上訴。
中    華    民    國    97    年    3     月    6     日
                                       書記官  王美玲


司法院資訊處製作；財團法人民間司法改革基金會備份。
